最高法院刑事判決　　　　　　九十六年度台上字第五三二六號
上　訴　人　甲○○
選任辯護人　邱景睿律師
上列上訴人因違反證券交易法案件，不服台灣高等法院中華民國
九十六年五月十五日第二審更審判決（九十五年度重金上更(四)字
第二一０號，起訴案號：台灣台北地方法院檢察署八十五年度偵
字第八九六八、八九七六、九三一一、一一九九六《原判決誤載
為一一九六》、一四一四六號），提起上訴，本院判決如下：
    主  文
原判決關於甲○○部分撤銷，發回台灣高等法院。
    理  由
本件原判決撤銷第一審關於上訴人甲○○部分之科刑判決，改判
仍依民國八十九年七月十九日修正前證券交易法第一百七十一條
第一款及其他相關規定，論上訴人以共同違反對於在證券交易所
上市之有價證券，不得意圖抬高或壓低集中交易市場某種有價證
券之交易價格，以他人名義，對該有價證券，連續以高價買入或
以低價賣出之規定，處有期徒刑陸月，並宣告緩刑伍年及為相關
從刑之宣告。固非無見。
惟按：(一)、九十二年二月六日修正公布，同年九月一日施行之刑
事訴訟法第二百八十七條之二規定：「法院就被告本人之案件調
查共同被告時，該共同被告準用有關人證之規定。」又同法施行
法第七條之三規定：「民國九十二年一月十四日修正通過之刑事
訴訟法施行前，已繫屬於各級法院之案件，其以後之訴訟程序，
應依修正刑事訴訟法終結之。但修正刑事訴訟法施行前已依法定
程序進行之訴訟程序，其效力不受影響。」惟司法院釋字第五八
二號解釋理由謂：「為確保被告對證人之詰問權，證人（含共同
被告及其他具證人適格之人）於審判中，應依人證之法定程序，
到場具結陳述，並接受被告之詰問，其陳述始得作為認定被告犯
罪事實之判斷依據。」「被告以外之人（含證人、共同被告等）
於審判外之陳述，依法律特別規定得作為證據者（刑事訴訟法第
一百五十九條第一項參照），除客觀上不能受詰問者外，於審判
中，仍應依法踐行詰問程序。」然因其解釋之效力及適用範圍等
，產生疑義，經本院聲請補充解釋，同院經衡酌法安定性之維持
與被告基本權利之保障，作成釋字第五九二號解釋謂：「本院釋
字第五八二號解釋公布（九十三年七月二十三日）前，已繫屬於
各級法院之刑事案件，該號解釋之適用，應以個案事實認定涉及
以共同被告之陳述，作為其他共同被告論罪之證據者為限。」「
現行刑事訴訟法施行法第七條之三但書相關部分，非本院釋字第
五八二號解釋之對象。」（見同院釋字第五九二號解釋文後段、
解釋理由書第四、五段）。基上解釋，縱於九十三年七月二十三
日前已繫屬於各級法院之刑事案件，而其審理跨越新舊刑事訴訟
法領域者，如其個案事實係以具證人適格之共同被告之陳述，作
為論罪之證據者，自仍有釋字第五八二號解釋之適用。僅於共同
被告以外之其他具證人適格之人所為陳述，如事實審法院於修正
刑事訴訟法施行（九十二年九月一日）前，已依法定程序調查者
，本諸舊程序用舊法，新程序始用新法之一般法則，已依法踐行
之訴訟程序（包含相關證據法則之適用），其效力不受影響而已
。本件雖係於九十三年七月二十三日前已繫屬於事實審法院之案
件，然原判決認定上訴人犯罪之事實，係以已定讞之共同被告譚
晶心、廖乃慧不利於上訴人之陳述，作為論處上訴人等二人罪刑
之主要證據（見原判決第十八至二十頁，理由貳之四），依上開
說明，自仍有釋字第五八二號解釋之適用。上訴人於原審九十六
年五月一日審判期日，即具狀委由其原審選任辯護人主張：共同
被告譚晶心、廖乃慧二人未經以證人地位而為供述並接受其詰問
，該二人之前立於共同被告之身分，所為不利於上訴人之陳述，
並無證據能力等語（見原審卷第一０四頁、第一九九至二００頁
）。乃原審仍未傳喚該二共同被告到場，亦未使其二人立於證人
之地位，踐行人證具結後陳述，並受詰問之調查證據程序，復未
說明有何客觀上不能受詰問之情事，逕將其二人以共同被告身分
所為供述，採為認定上訴人犯罪之證據，自有採證不適用法則之
違法。(二)、行為後法律有變更者，適用行為時之法律。但行為後
之法律有利於行為人者，適用最有利於行為人之法律，為刑法第
二條第一項所明定。此所謂適用最有利於行為人之法律，應將行
為時之法律與中間法及裁判時之法律，就罪刑有關之一切情形，
綜其全部之結果而為整體之比較，擇其最有利於行為人之法律，
予以適用。查上訴人行為時之證券交易法第一百七十一條第一款
，先後於八十九年七月十九日、九十三年四月二十八日二度修正
公布。原判決認上訴人犯罪時間在八十九年七月十九日之前，即
應將其行為時之證券交易法第一百七十一條第一款及歷次修正之
規定予以比較適用，乃原判決僅就行為時法及中間法為比較，而
置裁判時之九十三年四月二十八日修正之規定於不顧（見原判決
第二十一頁，理由參），併有判決適用法則不當之違背法令。以
上或為上訴意旨所指摘，或為本院得依職權調查之事項，應認原
判決關於上訴人部分，仍有撤銷發回之原因。基於審判不可分原
則，原審不另諭知上訴人無罪之部分，應一併發回。
據上論結，應依刑事訴訟法第三百九十七條、第四百零一條，判
決如主文。
中　　華　　民　　國　九十六　年　　十　　月  　五　  日
                      最高法院刑事第五庭
                          審判長法官  林　增　福
                                法官  邵　燕　玲
                                法官  張　清　埤
                                法官  陳　世　雄
                                法官  蔡　國　在
      本件正本證明與原本無異
                                      書  記  官
中　　華　　民　　國　九十六　年　　十　　月   十一   日
                                                   ｍ
